臺灣板橋地方法院民事裁定　　　　　　　　96年度司字第41號
聲　請　人　丙○○
代　理　人　馬金生律師
複代理人　　甲○○
相　對　人　力羽有限公司
法定代理人　丁○○
相　對　人　羽超有限公司
法定代理人　乙○○
共同代理人　蔡岳龍律師
上列當事人間聲請選派檢查人事件，本院裁定如下：
    主  文
選派徐坤光會計師為相對人力羽有限公司及羽超有限公司之檢查
人。
聲請程序費用由相對人負擔。
    理  由
一、按有限公司繼續1 年以上持有已發行股份總數3 ％以上之股
    東，得聲請法院選派檢查人，檢查公司業務帳目及財產情形
    ，公司法第245 條第1 項定有明文。
二、聲請意旨略以：聲請人為繼續一年以上持有相對人公司已發
    行股份總數各百分之三以上之股東，聲請人為確定股權讓予
    之價金，前曾於95年12月18日委任律師發函予相對人之執行
    業務股東乙○○等人，表明聲請人將依公司法第109 條規定
    至相對人公司查閱相關財產文件、帳簿、表冊等資料，詎相
    對人拒絕不予配合，聲請人為保權益，爰依公司法第110 條
    第3 項及同法第245 條第1 項規定聲請鈞院選派檢查人檢查
    相對人之業務帳目及財產情形。
三、聲請人主張其為繼續1 年以上持有相對人已發行股份總數3
    ％以上股東之事實，業據提出相對人公司之變更登記表影本
    2 件為證。相對人雖抗辯聲請人業於95年10月13日將其出資
    轉讓予其他股東，並經核算約定金額共新臺幣（下同）750
    萬元，分六期給付，票據業經聲請人簽收無誤，故聲請人已
    非相對人之股東，欠缺聲請選派檢查人之適格。退步言之，
    縱若聲請人仍具相對人股東資格，聲請人得依公司法第109
    條、第48條規定行使監察權，亦無聲請法院選派檢查人之必
    要等語，並提出協議書1 件、票據6 件及相對人公司決議1
    件之影本為證，且聲請人對上開協議書上簽名之真正及收受
    票據之事實亦不爭執，惟聲請人否認已與相對人達成股權讓
    予之合意，辯稱相對人提出之股權讓與文件上僅有伊單方之
    簽名，並非協議，該份文件係股東丁○○拿來伊家中給伊簽
    名，750 萬如何算出伊不清楚，當時有說金額要再協調等語
    。經查：
（一）相對人提出之上開協議書僅記載：「茲收力羽有限公司百
      分之十五退股股金及羽超有限公司百分之十五退股股金總
      計新台幣柒佰伍拾萬元整共分6 期收取..... 茲退力羽有
      限公司百分之十五股權及羽超有限公司百分之十五股權」
      等語，並由持股人丙○○單方於其上簽名，並記載日期為
      95年10月13日；此外別無受讓人之記載及簽名，聲請人究
      係與何人達成股權讓與之協議？依上開書面尚無從認定。
      且依相對人提出之95年10月5 日股東決議第三項記載「丙
      ○○退出力羽及羽超各15 %股權部分由公司統一購買，再
      按其餘股東持有股份比例分配之。」等語，相對人竟係決
      議由公司買受聲請人退股之股權，再分配與其餘之股東；
      惟有限公司並未如無限公司之設有「退股」之制度，有限
      公司股東之出資，僅得依公司法第111 條規定，於得其他
      全體股東過半數同意後，轉讓於他人。相對人上開由公司
      買受聲請人退股股權之決議，與公司法之規定顯然不符，
      相對人基此決議退還退股股金750 萬元與聲請人，並由聲
      請人簽收，自不生所謂「退股」之效力。且相對人於96年
      2 月26日提出答辯狀主張聲請人已將出資轉讓他人，僅提
      出由聲請人簽收退股金之書面文件及支票影本為證，並未
      提出聲請人出資轉讓已得其他全體股東同意之證明文件，
      經本院命其補正，相對人始於96年5 月21日提出記載日期
      為95年10月17日之股東同意書影本為證；然查上開同意書
      記載聲請人於力羽公司及羽超公司出資各31萬元分別轉讓
      由丁○○、乙○○承受，出資13萬元分別轉讓由王國書承
      受等語，此與相對人提出前開95年10月5 日之股東決議第
      三項及第四項決議由公司買受聲請人之股權，並支付聲請
      人退股金顯然不符，相對人事後補提上開股東同意書，尚
      難認為真正。
（二）綜上所述，相對人提出上開所謂退股協議及支票影本、股
      東決議、股東同意書等，並不能證明聲請人於相對人公司
      之出資已轉讓予相對人之其他股東，並經相對人其他全體
      股東同意，相對人抗辯聲請人已非相對人之股東云云，自
      非可採。
（三）又查聲請人係相對人之股東，其欲轉讓於相對人公司之出
      資，為明瞭其出資之價值為若干，主張有檢查相對人公司
      業務之必要，經核其目的尚無何違法或不當之處。且公司
      法第245 條關於選派檢查人之規定，依同法第110 條規定
      於有限公司既準用之，則相對人徒以公司法第109 條、第
      48 條 已規定不執行業務股東隨時得行使監察權，檢查公
      司營業情形，故無聲請法院選派檢查人之必要云云為辯，
      即屬無據。
（四）經本院依職權函請臺北市會計師公會推薦適合之檢查人人
      選，該公會推薦徐坤光會計師擔任，有該公會96年4 月10
      日北市會字第0960173 號函附卷可稽。爰依法選派徐坤光
      會計師擔任本件相對人之檢查人。
四、依非訟事件法第175 條第3 項，裁定如主文。
中　　華　　民　　國　　96　　年　　7 　　月　　31　　日
                  民事第三庭    法　官　許月珍
以上正本係照原本作成。
如不服本裁定應於送達後10日內向本院提出抗告狀，並應繳納抗
告裁判費新台幣1,000元整。
中　　華　　民　　國　　96　　年　　8 　　月　　3 　　日
                                書記官  劉昌明
